【裁判字號】    99,勞訴,97
【裁判日期】    990827
【裁判案由】    損害賠償等
【裁判全文】
臺灣臺北地方法院民事判決              99年度勞訴字第97號
原      告    丙○○
訴訟代理人    乙○○
被      告    光數碼科技有限公司
兼法定代理人  甲○○
共      同
訴訟代理人  楊揚律師
上列當事人間請求損害賠償等事件，本院於民國99年7 月27日言
詞辯論終結，判決如下：
    主      文
被告光數碼科技有限公司應給付原告新臺幣柒萬貳仟捌佰陸拾肆
元，及自民國九十九年一月九日起至清償日止，按年息百分之五
計算之利息。
原告其餘之訴駁回。
訴訟費用由原告負擔百分之五十，餘由被告光數碼科技有限公司
負擔。
本判決第一項得假執行。被告光數碼科技有限公司如以新臺幣柒
萬元為原告預供擔保，得免為假執行。
原告其餘假執行之聲請駁回。
    事實及理由
一、原告起訴主張：原告自民國96年4 月1 日起受僱於被告光數
    碼科技有限公司（下稱光數碼公司），約定每月工資新臺幣
    （下同）5 萬元。依勞工保險條例第11條及勞工退休金條例
    第6 條規定，被告光數碼公司原應自到職日起為原告投保勞
    工保險及按月提繳退休金，惟遲至96年5 月15日始為原告投
    保勞工保險，致原告受有1.5 個月勞保年資損害，爰依勞工
    保險條例第72條第1 項，請求被告光數碼公司補申報上開勞
    保年資。又原告之退休金月提繳工資級距為5 萬600 元，被
    告光數碼公司應按月為原告提繳3036元退休金，卻自96 年6
    月至98年5 月違法按月自原告之薪資中扣除3036元提繳至退
    休金帳戶，共短付7 萬2864元（3036×24），已違反勞工退
    休金條例第6 條、第36條規定，應依民法第184 條第2項 負
    損害賠償責任，原告並得依民法第179 條請求被告光數碼公
    司返還短付薪資之不當得利；且被告短付原告之薪資，原告
    亦得依勞動契約請求給付；再者，被告甲○○為被告光數碼
    公司之負責人，違法未為原告投保勞工保險且自原告薪資中
    扣繳公司應負擔之勞工退休金，係違反保護他人之法律，依
    民法第188 條、公司法第23條規定，與被告光數碼公司均應
    對原告負連帶侵權行為責任。為此提起本件訴訟等情。並聲
    明：(一)被告應連帶給付原告72,864元及自起訴狀繕本送達翌
    日（即99年1 月9 日）起至清償日止，按年息5%計算之利息
    ；(二)被告光數碼公司應向行政院勞工委員會勞工保險局補申
    報原告於96年4 月1 日至96年5 月15日之勞工保險年資；(三)
    願供擔保請准宣告假執行。
二、被告則以：被告於96年間因承攬訴外人英商英美煙草商務股
    份有限公司（British American Tobacco）台灣分公司（下
    稱英美煙草台灣分公司）之電腦系統維護業務，經該公司推
    介原告擔任該業務之駐點系統工程師，被告對原告開出基本
    薪資5 萬元，附勞健保但不含勞保退休金之工作條件，原告
    已接受並於96年4 月1 日上任，依兩造約定之真意，被告按
    月為原告提繳退休金3036元，另給付原告4 萬6964元，合計
    5 萬元，又因需扣除勞保費571 元、健保費691 元，故原告
    每月實領4 萬5705元，此由原告任職逾2 年期間，被告按月
    給付薪資時，原告均於薪資確認回條簽名確認可證。被告雖
    因內部作業延誤而遲至96年5 月14日始為原告投保勞工保險
    ，惟被告經勞工保險局通知後已溯自96年4 月1 日起辦理提
    繳勞工退休金。又若認兩造間簽訂之員工聘僱合約內容違反
    勞工退休金條例相關規定，依勞工退休金條例第45條至第53
    條規定，亦僅課以罰鍰，依民法第71條後段規定，並不因此
    無效，故系爭聘僱合約仍有拘束原告之效力。退步言之，縱
    認被告未依法按月為原告提撥退休金，原告為63年4 月5日
    出生，現年35歲，未屆退休年齡，爾後能否符合自請退休或
    強制退休之條件尚屬未定，原告是否發生損害即有不明，自
    民法第184 條第2 項規定之適用，被告甲○○亦毋需依公司
    法第23條負連賠償責任。原告另主張被告未依法為原告提撥
    退休金，請求返還不當得利，惟未就不當得利之型態舉證說
    明之，顯難謂為有理由等語，資為抗辯。並聲明：(一)原告之
    訴及假執行之聲請均駁回。(二)如受不利判決，願供擔保請准
    宣告免為假執行。
三、經查，原告於96年3 月28日與被告光數碼公司簽訂員工聘僱
    合約書，約定派駐英美煙草台灣分公司之系統工程師，期間
    自96年4 月1 日起至98年3 月31日止，基本薪資為5 萬元（
    附勞健保，不含勞保退休金）。原告於96年4 月1 日到職，
    被告於98年6 月起將原告薪資由5 萬元調降為4 萬元，於98
    年8 月12日離職。被告於96年5 月15日為原告投保勞工保險
    ，經勞工保險局通知後已溯自96年4 月1 日起辦理提繳勞工
    退休金。又被告自96年6 月至98年5 月，按月自原告之薪資
    中扣繳3036元勞工退休金，共計7 萬2864元，98年6 月至8
    月則未扣繳等情，為兩造所是認，堪信為真正。
四、原告主張被告光數碼公司原應自96年4 月1 日原告到職日起
    ，為原告投保勞工保險，惟遲至96年5 月15日始為投保，致
    原告受有1.5 個月勞保年資損害等情，固為被告所不爭。惟
    按投保單位非於勞工到職、入會、到訓之當日列表通知保險
    人者，其保險效力之開始，均自通知之翌日起算，為勞工保
    險條例第11條但書所明定。據此規定，原告之勞保加保日期
    並無法追溯提前（勞訴字卷第15頁所附原告所提勞工保險局
    函亦同此認定），其勞保年資自亦無從由被告補為申報。是
    原告依勞工保險條例第72條第1 項，固得就其減少勞保年資
    所受之損害請求賠償，惟其請求被告光數碼公司補申報96年
    4 月1 日至96年5 月15日之1.5 個月勞保年資，於法有違，
    尚難認為有理由。原告另主張被告違反勞工退休金條例第6
    條、第36條規定，自96年6 月起至98年5 月止按月自原告薪
    資扣除3036元提繳至退休金帳戶，共短付7 萬2864元，係違
    反保護他人之法律，應依民法第184 條第2 項規定賠償原告
    短付之7 萬2864元云云。惟按勞工退休金條例第6 條、第36
    條分別規定：「雇主應為適用本條例之勞工，按月提繳退休
    金，儲存於勞保局設立之勞工退休金個人專戶。除本條例另
    有規定者外，雇主不得以其他自訂之勞工退休金辦法，取代
    前項規定之勞工退休金制度。」「雇主每月負擔年金保險費
    之提繳率，不得低於勞工每月工資百分之六。雇主應於每月
    月底前提繳保險費，保險費之收繳情形，保險人應於次月七
    日前通知勞保局。」足見雇主若按月為勞工提繳每月工資百
    分之六之退休金，即無違反上開規定可言。原告既自陳被告
    於96年6 月至98年5 月已按月提繳3036元至原告之退休金個
    人專戶，以原告所主張每月薪資5 萬元，對照本件勞訴字卷
    第11頁所附勞工退休金月提繳工資分級表所示月提繳工資5
    萬600 元，按6%計算，每月應提繳退休金為3036元，被告每
    月為原告提繳3036元，即已符合上開規定，是原告指稱被告
    有違上開規定云云，尚有誤會。至於被告所提繳之上開退休
    金，是否自原告薪資中扣取，核屬有無短付原告工資之問題
    ，尚非違反上開規定可以比擬。又原告另主張被告自原告薪
    資中扣取上開退休金，係短付薪資，原告本於勞動契約關係
    ，得請求被告補給該短付薪資一節，雖為被告所拒，並辯稱
    兩造所簽員工聘僱合約所約定原告「基本薪資：50,000 （
    不含勞保退休金，另附勞健保）」，真意是被告按月為原告
    提繳退休金3036元，另給付原告4 萬6964元，合計5 萬元，
    故原告之薪資僅4 萬6964元並非5 萬元云云。惟查上開合約
    已明文約定原告基本薪資5 萬元，被告猶執詞曲解，顯屬無
    稽。況自被告每月為原告提繳退休金3036元反推，原告之薪
    資亦確為5 萬元。蓋5 萬元薪資依上開「勞工退休金月提繳
    工資分級表」所示提繳工資為5 萬600 元，按6%計算，每月
    提繳金額即為3036元；若薪資為4 萬6964元，提繳工資則為
    4 萬8200元，按6%計算，每月提繳金額應為2892元。至於被
    告另謂原告任職逾2 年期間，被告按月給付薪資時，原告均
    於薪資確認回條簽名確認，可證原告薪資為4 萬6964元云云
    ，雖提出薪資確認回條為證。惟觀諸該回條，亦載明原告「
    本薪：50000 」，是以原告於回條簽名確認，非但無從據為
    被告所辯之證明，反適足證明被告所指與事實不符。是被告
    上詞所辯顯無可採。而雇主應按月為勞工提繳每月工資6%
    計算之退休金，乃雇主應以自己財產負擔之義務，被告自原
    告薪資中扣取該金額，堪認扣取部分係屬薪資之短付，是原
    告依勞動契約，自得請求被告補付上開期間每月短付之薪資
    ，共計7 萬2864元。而原告依勞動契約關係既得請求被告給
    付此部分短付之薪資，則其備位依不當得利所為同一請求部
    分，即無須斟酌，附此敘明。再原告主張被告甲○○為光數
    碼公司負責人，違法未為原告投保勞工保險且自原告薪資中
    扣繳公司應負擔之勞工退休金，係違反保護他人之法律，依
    民法第188 條、公司法第23條規定，與被告光數碼公司均應
    對原告負連帶侵權行為責任云云。惟原告就被告辛承侯違法
    未為原告投保勞工保險部分，並無請求被告辛承侯為任何給
    付，而被告辛承侯自原告薪資扣繳退休金，僅能認短付薪資
    ，難認有違反勞工退休金條例第6 條、第36條規定，理由亦
    如前述，則原告指稱被告辛承侯有違反保護他人法律，應依
    上開民法及公司法第23條規定對原告負連帶侵權行為責任，
    即有未洽。是綜上論述，原告依勞動契約請求被告光數碼公
    司補給短付之薪資7 萬2864元，洵無不合，其餘請求，則屬
    無據。末按給付無確定期限者，債務人於債權人得請求給付
    時，經其催告而未為給付，自受催告時起，負遲延責任。其
    經債權人起訴而送達訴狀，與催告有同一效力；又遲延之債
    務，以支付金錢為標的者，債權人得請求依法定利率計算之
    遲延利息；應付利息之債務，其利率未經約定，亦無法律可
    據者，週年利率為百分之五，民法第229 條第2 項、第233
    條第1 項前段、第203 條定有明文。從而，原告求為判決被
    告光數碼公司應給付原告7 萬2864元，及自起訴狀繕本送達
    翌日即99年1 月9 日起至清償日止，按年息5%計算之利息部
    分，為有理由，應予准許。逾此範圍之請求，則無理由，應
    予駁回。又原告勝訴部分，所命給付之金額未逾50萬元，依
    民事訴訟法第389 條第1 項第5 款規定，應依職權宣告假執
    行；並依同法第392 條第2 項規定，依被告聲請宣告被告如
    預供擔保得免為假執行。至於原告敗訴部分，其假執行之聲
    請失所附麗，應併予駁回。爰依民事訴訟法第79 條，第390
    條第2 項、第392 條第2 項，判決如主文。
中    華    民    國    99    年    8     月    27    日
                        勞工法庭  法  官  黃明發
以上正本係照原本作成。
如對本判決上訴，須於判決送達後20日內向本院提出上訴狀。如
委任律師提起上訴者，應一併繳納上訴審裁判費。
中    華    民    國    99    年    8     月    27    日
                                  書記官  陳怡如

司法院資訊處製作；財團法人民間司法改革基金會備份。
